最高法院民事判決　　　　　　　　九十四年度台再字第二六號
　　再 審原 告　中華工程股份有限公司
　　法定代理人　嚴雋泰
　　訴訟代理人　李家慶律師
　　　　　　　　蕭偉松律師
　　再 審被 告　交通部台灣區國道新建工程局
　　法定代理人　邱琳濱
上列當事人間請求撤銷仲裁判斷事件，再審原告對於中華民國九
十三年十二月三十日本院判決（九十三年度台上字第二六一八號
），提起再審之訴，本院判決如下：
    主  文
再審之訴駁回。
再審訴訟費用由再審原告負擔。
    理  由
本件再審原告主張本院九十三年度台上字第二六一八號確定判決
有民事訴訟法第四百九十六條第一項第一款所定適用法規定顯有
錯誤之情形，對之提起再審之訴，無非以：伊就兩造間第二高速
公路後續計畫第３０２Ａ標第三、四號及第九、十號高架橋工程
，以及基隆汐止段第Ｃ３０３Ｚ標五、八號高架橋七堵收費站、
地磅站及二、三號隧道接續工程（下稱系爭工程）之工程合約關
於水泥、鋼筋等材料漏列包商利潤、保險及管理費項目得否請求
工程款之爭議提付仲裁，依兩造所定契約所附修正一般規範約定
，應屬兩造仲裁合意之範圍，並無修正一般規範５‧（）後
段視為不同意仲裁約定之適用，自不構成仲裁法第四十條第一項
第一、二款之事由。再審被告違反組成仲裁庭之義務，伊依約聲
請仲裁協會代為選定仲裁人，合法組成仲裁庭，亦無同法第四十
條第一項第四款之情形；又伊業已踐行系爭合約所約定之仲裁前
置程序，且仲裁前置程序非屬仲裁法第三十八條第一款所定之情
事，復與同法第四十條第一項第二、四款規定無涉，原確定判決
竟准許再審被告提起撤銷系爭仲裁判斷之訴，顯有適用法規顯有
錯誤之再審事由等詞，為其論據。
按民事訴訟法第四百九十六條第一項第一款所謂適用法規顯有錯
誤，係指確定判決所適用之法規，顯然不合於法律規定，或與司
法院現尚有效及大法官會議之解釋，或本院尚有效之判例顯然違
反，或消極的不適用法規，顯然影響判決者而言，不包括漏未斟
酌證據及認定事實錯誤或判決理由不備之情形在內。且第三審為
法律審，其所為判決以第二審判決所確定之事實為基礎，上開規
定所謂適用法規顯有錯誤，對第三審判決言，應以該判決依據第
二審判決所確定之事實而為之法律上判斷，有適用法規顯有錯誤
之情形為限。查前訴訟程序第二審以：再審被告先於民國八十八
年三月二十六日國工一（八八）技字第一五六三號覆函，表示對
再審原告請求再召開誠意磋商會議礙難同意，嗣於八十八年四月
十五日再以國工一（八八）國工字第０八五五六號函拒絕其請求
，再審原告亦於前訴訟程序第一審自認其確於同年月十九日收受
該覆函，乃再審原告竟遲至八十八年五月三日始將其欲提付仲裁
之要求以書面通知再審被告，經再審被告於同年月五日收受其要
求函，顯已逾修正一般規範５‧(8)所訂再審原告應於收受書面
裁決（拒絕函）之次日起十四日內將欲提付仲裁之要求以書面通
知再審被告之約定。另依再審原告於仲裁聲請書所稱：其再於八
十八年九月二十七日函請再審被告作成書面決定，再審被告工程
司仍以八十八年十月五日國工一（八八）工字第五六九二號函拒
絕其請求，其遂於同年月二十七日以（八八）中工營字第０００
七二一之五一０號函向再審被告提出申訴，亦已逾修正一般規範
５‧(7)所訂：如承包商對工程司之決定不服，應於接到工程司
書面指示之次日起十四天內向再審被告申訴之約定。則依修正一
般規範５‧(10)約定：「如承包商違反前揭５‧(7)、５‧(8)
之約定時，視為接受工程司或國工局之決定，不得再提付仲裁」
之意旨，再審原告既違反前揭關於仲裁前置程序之約定，自不得
提起本件仲裁之聲請，系爭仲裁程序即屬違反兩造間有關仲裁協
議之約定。又關於修正一般規範５‧（）之約定內容，係屬
兩造關於仲裁人選定方法、方式及期間等有關仲裁協議必要部分
之特別約定，即無仲裁法第九條第一項規定之適用。且有關上揭
約定，雙方均有機會使用，對彼此又為公平對待，經核尚無顯失
公平或違反強制、禁止規定，或違背公共秩序、善良風俗之情事
，應屬有效。是再審原告既違前述仲裁前置程序，系爭仲裁程序
自已違反兩造間之仲裁協議，且再審被告就系爭仲裁事件，迄未
於再審原告向仲裁協會提出仲裁聲請二個月內選定仲裁人，亦未
與再審原告共同推選主任仲裁人，為兩造所不爭執，依修正一般
規範之約定，即應視為兩造不同意仲裁，兩造間之仲裁協議當然
失其效力。詎再審原告仍聲請仲裁協會為再審被告選定仲裁人及
推選主任仲裁人，以進行仲裁，作成系爭仲裁判斷，顯有仲裁法
第四十條第一項第二款、第四款之撤銷仲裁判斷事由。再審被告
據以提起撤銷系爭仲裁判斷之訴，為有理由。爰維持第一審所為
再審被告勝訴之判決，駁回再審原告之上訴。原確定判決以其認
事用法於法並無違誤。因而判予維持，駁回再審原告之前訴訟程
序第三審上訴，核無適用法規顯有錯誤之情形。再審原告所陳上
述理由，均屬事實審法院取捨證據、認定事實暨解釋契約職權行
使當否之範疇，要與原確定判決是否適用法規顯有錯誤無涉。再
審論旨，指摘原確定判決適用法規顯有錯誤，聲明廢棄，非有理
由。
據上論結，本件再審之訴為無理由。依民事訴訟法第七十八條，
判決如主文。
中　　華　　民　　國　九十四　年　　五　　月   十九   日
                      最高法院民事第三庭
                          審判長法官  朱　錦　娟
                                法官  顏　南　全
                                法官  許　澍　林
                                法官  袁　靜　文
                                法官  楊　鼎　章
      本件正本證明與原本無異
                                      書  記  官
中　　華　　民　　國　九十四　年　　六　　月　　一　　日
                                                 ｍ
